臺灣高等法院高雄分院刑事判決　　　　 96年度上易字第728號
上　訴　人　臺灣高雄地方法院檢察署檢察官
被　　　告　甲○○
上列上訴人因被告詐欺案件，不服臺灣高雄地方法院96年度易字
第294 號中華民國96年6 月6 日第一審判決（起訴案號：臺灣高
雄地方法院檢察署95年度調偵字第840 號），提起上訴，本院判
決如下：
    主  文
上訴駁回。
    理  由
一、公訴意旨略以：被告甲○○（下稱被告）明知已無支付能力
    ，竟意圖為自己不法之所有，基於詐欺取財之犯意，於民國
    95年1 月13日至高雄市○○區○○路459 號典里企業股份有
    限公司（下稱典里公司）開設之家電賣場，購買總價為新臺
    幣（下同）70,000元之奇美牌37吋液晶電視1 台及大通牌機
    上盒1 個，並要求賣場員工龔韋誠於當天送至高雄市○○區
    ○○路51號被告租屋處交付。被告雖以自己名義簽發日期95
    年3 月10日、面額70,000元、付款人橋頭鄉農會之支票（下
    稱系爭支票），交予龔韋誠作為付款之用，惟屆期提示未獲
    兌現，且被告已於95年2 月10日經列為票據拒絕往來戶，因
    認被告涉有刑法第339 條第1 項詐欺取財罪嫌。並以：(一)被
    告之供述；(二)證人即典里家電大賣場店員李靜薇、龔韋誠之
    證述；(三)送貨單、系爭支票及退票理由單、法務部票據信用
    資訊連結作業查詢明細表、財團法人金融聯合徵信中心信用
    卡資訊，為其主要論據。
二、被告以外之人於審判外之陳述，雖不符刑事訴訟法第159 條
    之1 至第159 條之4 之規定，而經當事人於審判程序同意作
    為證據，法院審酌該言詞陳述或書面陳述作成時之情況，認
    為適當者，亦得為證據；同法第159 條之5 第1 項定有明文
    。立法意旨在於傳聞證據未經當事人之反對詰問予以核實，
    原則上先予排除，惟若當事人已放棄反對詰問權，於審判程
    序中表明同意該等傳聞證據可作為證據，基於尊重當事人對
    傳聞證據之處分權，及證據資料愈豐富愈有助於真實發見之
    理念，且強化言詞辯論主義使訴訟程序得以順暢進行，上開
    傳聞證據亦均具有證據能力。本判決所引用據以認定事實之
    各項證據，業經檢察官及被告於本院審理中同意作為證據，
    本院審酌各項證據作成情形，認以之為證據並無不當，依上
    說明，均得作為證據。
三、按刑法第339 條第1 項詐欺取財罪之成立，係以意圖為自己
    或第三人不法所有，以詐術使人將本人或第三人之物交付為
    其要件；所謂以詐術使人交付，必須被詐欺人因其詐術而陷
    於錯誤，倘所用方法不能認為詐術，亦不致使人陷於錯誤，
    即不構成該罪（最高法院46年台上字第260 號判例參照）。
    債務人未依債之本旨履行給付，原因多端，茍無證據證明於
    債務關係發生之初，債務人自始即無給付之意思，而確有不
    法所有意圖，僅能令其負債務不履行之民事責任，不容將二
    者混淆，僅以未為給付之事實，即推定自始即有不法所有意
    圖，逕以詐欺罪責相繩。
四、訊據被告雖坦認簽發系爭支票用以購買液晶電視及機上盒，
    嗣因退票未能付款，惟否認有詐欺取財之犯行，辯稱：購物
    之時還有經營小吃店，嗣因虧損結束營業，以致存款不足跳
    票，有請求分期償還，但賣場堅持一次付清等語。經查：被
    告於95年1 月13日購買液晶電視及機上盒時，對於為何同意
    簽發日期95年3 月10之系爭支票付款，業據典里公司賣場員
    工李靜薇於偵查及原審具結證稱：「被告買過電視及洗衣機
    ，且是開票付款，那次收票時有查詢被告信用紀錄，信用良
    好有兌現；本次開票也有問老闆娘是否收票，是她同意後纔
    收系爭支票」（95年偵字第14963 號卷第27頁）；「依我們
    賣場之交易習慣，只接受認識之顧客以簽發支票方式支付貨
    款，且以1 個月的票期為限；如非熟識之顧客，必須付現或
    以刷信用卡之方式付款；本次我們要被告開1 個月，但他表
    示因資金問題，說若是開1 個月的票，他會跳票，徵求我們
    同意開2 個月；因當天是假日，無法徵信，很怕被告會跳票
    ，是經過老闆娘的同意後，才讓他開2 個月期的支票」（原
    審卷第51、52頁）。足見被告簽發系爭支票購物時，已經告
    知資金使用狀況稍有困難，請求延展付款日期，此與一般購
    物詐欺者，會盡力掩飾債信不佳，甚至誇示資力甚豐，用以
    取信被害人，使之誤認其確有給付能力及意願之情形，顯然
    有所不同，能否以簽發系爭支票即認定被告係屬施用詐術，
    已有疑問。按為賺取差額利潤，本須承受風險，典里公司既
    知收受系爭支票，可能會有屆期不獲兌現之風險，應係經過
    評估衡量之後，始同意被告以系爭支票付款，是典里公司交
    付液晶電視及機上盒，並非因被告對其施用詐術所致。至於
    被告雖於95年2 月10日經列為票據拒絕往來戶，且自同年2
    月6 日起陸續因信用卡消費款未能如期繳納而遭強制停卡，
    雖有系爭支票及退票理由單、法務部票據信用資訊連結作業
    查詢明細表、財團法人金融聯合徵信中心信用卡資訊可憑。
    惟此僅足證明被告之資金使用能力欠佳，被告於95年1 月13
    日購買液晶電視及機上盒時，尚無退票拒往及強制停卡情事
    發生，且既已向典里公司表明資金使用能力欠佳，始獲同意
    交付液晶電視及機上盒並延展付款期限，已如上述，則被告
    嗣後縱有遭退票拒往及強制停卡情事，仍難以此推論被告於
    本件購物時，主觀上自始即有詐取液晶電視及機上盒之不法
    所有意圖存在。
五、本件檢察官所提證據尚不足證明被告購物之初確有不法所有
    意圖，或有施用詐術使被害人陷於錯誤而交付液晶電視及機
    上盒。既未達於通常一般之人均不致有所懷疑，而得確信所
    指被告詐欺取財犯行為真實之程度，並形成犯罪之合理懷疑
    存在，是被告所為應與刑法上詐欺取財罪之要件，尚有未合
    。且本院審理時，被告復已向被害人當庭給付30,000元，所
    餘40,000元則同意分期繳納，有和解筆錄可稽，本件應屬購
    物遲延付款之民事紛爭。此外，依卷內現存資料，復查無其
    他積極證據，足認被告確有公訴意旨所指之詐欺取財犯行，
    原審以不能證明被告犯罪，而為無罪之諭知，核無違誤。檢
    察官上訴意旨，猶執前詞指摘原判決不當，為無理由，應予
    駁回。
據上論斷，應依刑事訴訟法第368 條，判決如主文。
本案經檢察官鄭銘謙到庭執行職務。
中　　華　　民　　國　　96　　年　　10　　月　　22  　日
                  刑事第五庭    審判長法  官  曾永宗
                                      法  官  任森銓
                                      法  官  王伯文
以上正本證明與原本無異。
本判決不得上訴。
中　　華　　民　　國　　96　　年　　10　　月　　22　　日
　　　　　　　　　　　　　　　　　　　書記官  黎  珍
